臺灣臺南地方法院刑事裁定　　　　　　　96年度易字第1147號
聲　請　人　臺灣臺南地方法院檢察署檢察官
被　　　告　甲○○
上列被告因詐欺案件，經檢察官聲請以簡易判決處刑（96年度偵
字第9475號），本院認為不宜以簡易判決處刑，改依通常程序審
理，裁定如下：
    主  文
本件公訴駁回。
    理  由
一、公訴意旨略以：被告甲○○可預見提供自己之金融機構帳戶
    存摺、印鑑章及提款卡與密碼供他人使用，可能為他人用於
    財產犯罪，卻仍基於幫助他人犯罪之不確定故意，於民國（
    下同）九十六年五月中旬，在臺南市○○路，將其所有之台
    新國際商業銀行崇德分行帳號0000000000000
    0號帳戶存摺、提款卡與密碼，以新臺幣（下同）三千元代
    價，交予真實姓名年籍不詳之詐欺集團成員使用。嗣於九十
    六年五月十四日早上十時許，該詐欺集團成員，即意圖為自
    己不法之所有，撥電話給劉玟均，佯稱其在外與人發生糾紛
    ，致劉玟均陷於錯誤，而依指示於同日上午十一時三十三分
    許，至臺北縣板橋市○○路台新銀行板橋分行將八萬元匯入
    甲○○所有之上揭帳戶內，並隨即遭提領一空，嗣劉玟均察
    覺有異而報警處理，始為警循線查獲上情。因認被告甲○○
　　涉犯刑法第三百三十九條第一項、第三十條第一項之幫助詐
  　欺罪嫌。
二、按檢察官就被告犯罪事實，應負舉證責任，並指出證明之方
    法。法院於第一次審判期日前，認為檢察官指出之證明方法
    顯不足認定被告有成立犯罪之可能時，應以裁定定期通知檢
    察官補正，逾期未補正者，得以裁定駁回起訴，刑事訴訟法
    第一百六十一條第一項、第二項定有明文。蓋我國刑事訴訟
    法制之設計，係根據無罪推定原則之基礎，責由檢察官立於
    當事人之地位，對被告進行追訴，則檢察官針對被告之犯罪
    事實，應負有提出證據及說服之實質舉證責任，以說服法官
    。從而為確實促使檢察官負舉證責任及防止其濫行起訴，基
    於保障人權之立場，免使被告遭受不必要之訟累，並節約司
    法資源之使用，刑事訴訟法第一百六十一條第二項遂明定起
    訴審查機制，許由法院於第一次審判期日前，審查檢察官所
    指出之證明方法，倘檢察官指出之證明方法顯不足認定被告
    有成立犯罪之可能，經於第一次審判期日前定期通知補正而
    逾期不補正者，法院得以裁定駁回起訴。
三、聲請簡易判決處刑書意旨認被告涉犯幫助詐欺罪嫌，並提出
    被害人劉玟均之指訴、匯款之台新銀行自動櫃員機轉帳交易
    明細表、被告甲○○之開戶資料及歷史交易明細等為本案之
　　證據。惟查：
（一）、按刑罰權乃針對特定被告之特定犯罪事實始行發生，更
        佐以無訴即無裁判之刑事訴訟原則，當可推知法院所得
        審理者，僅限於檢察官所起訴之犯罪事實，且此一犯罪
        事實乃係訴訟法上單一事實（案件單一性），並非漫無
        限制之客觀事實，因此有關起訴範圍之認定，並須針對
        被告是否特定、犯罪時間、地點、犯罪行為暨其侵害客
        體、被害法益內容、及犯罪行為性質、是否持續對法益
        造成侵害等因素綜合加以判斷。倘起訴書針對其中各項
        內容或有疏漏之處，然核其性質顯係誤寫、誤算，且該
        錯誤尚不致影響全案情節者，法院基於訴訟經濟之考量
        ，自應容許檢察官或自行為適當之更正。若前開疏誤情
        節確屬重大、足資影響特定起訴事實之判斷者，本諸訴
        訟經濟與保障被告訴訟防禦權二者間比例原則之權衡，
        並兼衡前開刑事訴訟規範原則，及避免法院過度擴張起
        訴事實而對被告造成突襲性裁判之不當，此際如仍允許
        法院逕自更正起訴事實，對被告之訴訟基本權顯已造成
        過度侵害，實非允當。不得仍執訴訟經濟為由而逕予更
        正起訴事實，至於被告是否另涉有其他犯罪事實，乃屬
        檢察官應否另行起訴之問題，容與前案犯罪事實之特定
        無涉，合先敘明。
（二）、聲請人雖以九十六年八月十六日乙○瑞漢九十六核交二
        三三五字第六四六五一號函更正起訴犯罪事實為：「甲
        ○○可預見提供自己之金融機構帳戶存摺、印鑑章及提
 　　　 款卡與密碼供他人使用，可能為他人用於財產犯罪，卻
        仍基於幫助他人犯罪之不確定故意，於九十六年五月中
        旬，在臺南市○○路，將其所有之台新國際商業銀行崇
        德分行帳號00000000000000號帳戶存摺
        、提款卡與密碼，以三千元代價，交予真實姓名年籍不
        詳之詐欺集團成員使用。嗣於九十六年五月十四日早上
        十時許，該詐欺集團成員，即意圖為自己不法之所有，
        撥電話給劉玟均，向劉玟均恫稱伊在外得罪人，要伊兩
        隻腳，趕快到銀行匯十二萬元，若是跟他人講就會向伊
        的家人報復，致劉玟均心生畏懼，而於同日上午十一時
        三十三分許，至臺北縣板橋市○○路台新銀行板橋分行
        將八萬元匯入甲○○所有之上揭帳戶內」並變更起訴法
        條認被告甲○○涉犯刑法第三百四十六條第一項、第三
        十條第一項之幫助恐嚇取財罪嫌。惟查「詐欺取財」及
        「恐嚇取財」二者其犯罪行為、手段、方法及侵害法益
        均有明顯差異，故針對被告所幫助正犯行為究係「詐欺
        取財」或「恐嚇取財」，二者犯罪事實要非同一，縱被
        害人其有交付財產之行為，仍不得任由法院或檢察官，
        擅將未經檢察官起訴之犯罪事實（即幫助恐嚇取財部分
        ）逕予更正起訴犯罪事實而加以裁判。是依本件卷附證
        據顯不足認定被告有幫助詐騙集團詐欺取財之犯罪事實
        ，縱令檢察官事後提出補充理由書更正被告犯罪事實，
        法院仍非可據此擅自變更起訴事實而為裁判。
（三）、檢察官對於本件被告甲○○所涉犯之幫助詐欺取財罪嫌
        之具體犯罪事實及證明方法顯不足認定被告有成立犯罪
        之可能，本院爰依前開規定，於第一次審判期日前，裁
        定通知檢察官應於該裁定送達後五日內補正本件被告李
        國華提出關於「施行詐術」或「陷於錯誤」之證據或指
        出證明方法，該裁定業於九十六年八月十三日送達於檢
        察官，有送達證書一紙在卷可稽，惟檢察官雖遵期提出
        意見書，然由意見書內容以觀，其並未履行補正被告犯
        罪證據之義務，自應依刑事訴訟法第一百六十一條第二
        項後段裁定駁回起訴。
四、依刑事訴訟法第四百五十二條，第一百六十一條第二項後段
    ，裁定如主文。
中　　華　　民　　國　　96　　年　　8　　月　　 28　　日
　　　　　　　　　刑事第十一庭  審判長法　官　張維君
　　　　　　　　　　　　　　　　　　  法　官　陳威龍
　　　　　　　　　　　　　　　　　　  法　官　黃翰義
以上正本證明與原本無異。
如不服本裁定，應於收受送達後5日內向本院提出抗告狀。（應
附繕本）
　　　　　　　　　　　　　　　　　　  書記官  王麗鈞
中　　華　　民　　國　　96　　年　　8 　　月　　30　　日
